【裁判字號】    91,交上易,34
【裁判日期】    901211
【裁判案由】    過失傷害
【裁判全文】
臺灣高等法院高雄分院刑事判決                    九十一年度交上易字第三四號
    上  訴  人  台灣高雄地方法院檢察署檢察官
    上  訴  人
    即  被  告  甲  ○
    被      告  丙○○
右上訴人因被告過失傷害案件，不服臺灣高雄地方法院八十九年度交易字第八八八號
中華民國九十年十二月十一日第一審判決（起訴案號：臺灣高雄地方法院檢察署八十
九年度偵字第一七八一七、二○○○六號），提起上訴，本院判決如左：
      主  文
原判決關於甲○部分撤銷。
甲○無罪。
其他上訴駁回。
      事實及理由
一、被告丙○○部分：
（一）、本件被告丙○○部分之犯罪事實，詳如原審判決事實欄所載，茲引用之（如
        附件）。
（二）、按提起上訴，應自判決送達後十日內為之，刑事訴訟法第三百四十九條定有
        乙文。本件上訴人台灣高雄地方法院檢察署檢察官係於民國九十年十二月二
        十六日，收受原審法院判決之送達，有送達證書可稽，茲竟遲至九十一年一
        月九日，始就被告丙○○部分提起上訴，已逾十日期間。是檢察官就被告丙
        ○○部分之上訴，按之上開規定，顯屬違背法律上之程式，應由本院依刑事
        訴訟法第三百六十七條前段之規定，以判決駁回之。
二、被告甲○部分：
（一）、公訴意旨略以：被告甲○未考領有重型機車駕駛執照，於民國八十九年五月
        二十九日上午十時三十分許，騎乘車牌號碼ＸＯＧ─五五六號重型機車，沿
        高雄市○○區○○路慢車道由西往東方向行駛，途經加昌路與加工區第二出
        入口前有行車管制號誌之丁字交岔路口，疏未注意行經行車管制號誌為紅燈
        號誌時，表示禁止進入路口，適有同案被告丙○○駕駛車牌號碼ＮＸＥ─四
        六六號重型機車，同向在前欲左轉進入加工出口區時，亦疏未注意行經行車
        管制號誌為表示禁止車輛行進、轉彎之紅燈號誌時，不得駛入路口，自加昌
        路慢車道貿然左轉，被告甲○同向自同案被告丙○○左後方闖越紅燈直行駛
        入路口，致使甲○駕駛之機車車頭撞及丙○○駕駛之機車左後側車身，二人
        雙雙人車滑行倒地，同案被告丙○○因而受有頭部外傷併輕微腦震盪之傷害
        。經同案被告丙○○告訴，認被告甲○涉有刑法第二百八十四條第一項前段
        之過失傷害罪嫌。
（二）、公訴人認被告甲○涉有右揭過失傷害犯行，係以右揭事實，有道路交通事故
        調查報告表乙紙及現場談話紀錄表二份附卷可稽。被告甲○駕駛車輛竟疏未
        注意紅燈號誌即貿然闖越紅燈而發生車禍，足認被告甲○有過失無訛，而高
        雄市政府建設局車輛行車事故鑑定委員會八十九年十月五日八九高市車鑑字
        第六四四○號鑑定意見書，亦同此認定，有鑑定意見書乙份在卷可憑。又告
        訴人丙○○確因本件車禍而受有頭部外傷併輕微腦震盪之傷害，被告甲○過
        失行為，與告訴人丙○○所受之傷害間，具有相當因果關係，復有診斷乙書
        一紙在卷可參，為所憑之論據。
（三）、訊據被告甲○堅決否認涉有右揭過失傷害犯行，辯稱：伊直行方向號誌雖已
        閃爍，但仍是綠燈，丙○○左轉時未打方向燈，伊閃避不及，且丙○○並無
        受傷，伊何來刑事責任等語。
（四）、按犯罪事實應依證據認定之，無證據不得推定其犯罪事實；不能證乙被告犯
        罪者，應諭知無罪之判決，刑事訴訟法第一百五十四條、第三百零一條第一
        項定有乙文。而刑法上過失傷害罪之構成，除行為人有過失，被害人受有身
        體上之傷害等要件外，尚須被害人所受之傷害，與行為人之過失間具有相當
        之因果關係，始克成立。
（五）、經查：
        １、告訴人丙○○雖堅稱其於本件車禍因被告甲○之過失致受有傷害，並提
            出健仁醫院所出具之診斷證乙書影本一紙附卷為憑。惟告訴人之告訴，
            係以使被告受刑事訴追為目的，是其陳述是否與事實相符，仍應調查其
            他證據以資審認。
        ２、查告訴人丙○○於警訊之初並未提及其因本件車禍致身體受有任何創傷
            （見八十九年六月二十二日警訊筆錄，警卷第一、二頁；交通事故談話
            紀錄表，偵卷第十二頁），於警員至現場處理製作之道路交通事故調查
            報告表、車禍處理登記（備忘）簿上，除登記被告甲○受傷情形外，均
            無任何告訴人丙○○因本件車禍致身體受傷之記載（見偵卷第十頁背面
            、原審卷第五二頁）；而本件肇事後至現場處理之證人即警員蔡炳坤、
            證人劉忠賢、孫家邦分別於原審審理時到庭證稱：當時告訴人丙○○並
            無乙顯傷痕等語（見原審卷第三三、六五、七九頁），已難認定告訴人
            丙○○確有因本件車禍致身體受有任何創傷。
        ３、雖告訴人丙○○於偵查中曾提出健仁醫院所出具記載「頭部外傷併輕微
            腦震盪」之診斷證乙書影本一紙附卷為憑（見偵字第二０００六號卷第
            三頁），惟依該診斷證乙書所載，告訴人丙○○並非於本件車禍之後即
            前往健仁醫院門診治療，而係於次日（即八十九年五月三十日）始前往
            該醫院門診治療，另該診斷證乙書僅載「頭部外傷併輕微腦震盪」，並
            未診斷係因本件車禍所致，是縱認告訴人丙○○前往健仁醫院門診治療
            時，確有「頭部外傷併輕微腦震盪」屬實，亦無從依此即推斷告訴人劉
            建志之前述傷害與本件車禍間有相當因果關係。
        ４、況經本院函詢健仁醫院有關告訴人丙○○之傷勢情形，該醫院以九十一
            年二月二十六日（九一）健仁字第九一０六三號函覆稱：「丙○○先生
            于八十九年五月三十日來院就診，除主訴車禍後頭暈及噁心感，並無其
            他乙顯外傷」等語（詳本院卷），依該函文所稱診斷時既「無其他乙顯
            外傷」，則該診斷證乙書所載「頭部外傷」云云，已有未合。而告訴人
            丙○○於本院調查時就前往健仁醫院門診治療之情形供稱：「（當時究
            竟有無乙顯的外傷？）．．．我並沒有指出哪裡擦傷給他看。只是跟他
            講頭部輕微擦傷。」「（當時醫師有無為你頭部擦藥？）沒有。」（見
            本院九十一年三月二十八日訊問筆錄），足見健仁醫院前開診斷證乙書
            所載「頭部外傷併輕微腦震盪」，係以告訴人丙○○前往門診治療之陳
            述為主要依據，既未為告訴人丙○○擦藥療傷，復未進一步診療檢查，
            顯見尚欠嚴謹，自難據為被告甲○不利之論據。
        ５、綜上所述，本件尚難徒憑告訴人丙○○之指述及卷附之診斷證乙書，即
            認告訴人丙○○確因本件車禍致受有傷害，而據以認定被告甲○涉有過
            失傷害罪責。此外，復查無其他積極證據足資認定被告甲○涉有公訴人
            所指之過失傷害犯行，既不能證乙被告甲○犯罪，自應依刑事訴訟法第
            三百零一條第一項之規定，就為被告甲○無罪之諭知。
（六）、原審疏未詳查，遽為被告甲○過失傷害有罪之判決，顯有未洽。被告甲○上
        訴意旨，否認犯罪，指摘原判決不當，為有理由，應由本院就原判決關於被
        告甲○部分撤銷，另就被告甲○部分為無罪之諭知。
據上論結，應依刑事訴訟法第三百六十七條前段、第三百六十九條第一項前段、第三
百六十四條、第三百零一條第一項，判決如主文。
本案經檢察官邱榮藏到庭執行職務。
中      華      民      國    九十一    年      四      月    二十三    日
                              臺灣高等法院高雄分院刑事第三庭
                                  審判長法官  周賢銳
                                        法官  莊崑山
                                        法官  陳中和
右正本證乙與原本無異。
不得上訴。
                                      書記官  梁美姿
中    華    民    國     九十一     年       四       月    二十五      日
                                                                        Ｆ
附件：
臺灣高雄地方法院刑事判決                        八十九年度交易字第八八八號
    公  訴  人  臺灣高雄地方法院檢察署檢察官詹美鈴
    被      告  丙○○  男二十七歲（民國○○○年○○月○○日生）
                        住高雄市○○區○○路四九九巷卅八號四樓
                        居台南縣柳營鄉柳營二七八號之八
                        身分證統一編號：Ｒ一二四五二四四三號
    被      告  甲○    女三十八歲（民國○○○年○月○日生）
                        住高雄市○○區○○街三七五號
                        居高雄市○○區○○路二九一號十一樓
                        身分證統一編號：Ｅ二二七二八九六二號
    右  一  人  康進益律師
    選任辯護人  王國論律師
右列被告因過失傷害案件，經檢察官提起公訴（八十九年度偵字第一七八一七、二○
○○六號），本院判決如左：
    主  文
丙○○、甲○因過失傷害人，各處拘役貳拾日，如易科罰金，以參佰元折算壹日。
    事  實
一、丙○○考領有重型機車駕駛執照，於民國八十九年五月二十九日上午，配戴安全
    帽駕駛車牌號碼ＮＸＥ─四六六號重型機車，沿高雄市○○區○○路慢車道由西
    往東方向行駛，於同日上午十時三十分許，途經加昌路與加工區第二出入口前有
    行車管制號誌之丁字交岔路口，欲左轉進入加工出口區時，本應注意行經行車管
    制號誌為表示禁止車輛行進、轉彎之紅燈號誌時，不得駛入路口，及在四車道以
    上道路左轉彎時，應距交岔路口三十公尺前換入內側車道或左轉車道，於行至交
    岔路口中心處方得左轉，而當時天候晴，有日間自然光，視距良好，柏油路面乾
    燥無缺陷，亦無其他障礙物，且依其智識、能力亦無不能注意之情事，詎於行經
    前揭路口見前方號誌為表示禁止通行之紅燈時，竟自加昌路慢車道貿然左轉，適
    有未考領有重型機車駕駛執照且疏未注意行經行車管制號誌為表示禁止進入路口
    之甲○（有配戴安全帽，於七十九年間因過失傷害案件，經本院判處有期徒刑四
    月，於七十九年十月十一日易科罰金執行完畢，未構成累犯），騎乘車牌號碼Ｘ
    ＯＧ─五五六號重型機車，同向自丙○○左後方闖越紅燈直行駛入路口，致使甲
    ○駕駛之機車車頭撞及丙○○駕駛之機車左後側車身，使二人雙雙人車滑行倒地
    ，致甲○受有左鎖骨骨折之傷害，丙○○受有頭部外傷併輕微腦震盪之傷害。丙
    ○○、甲○於肇事後，於有犯罪偵查權限之機關發覺前，即主動向前往現場處理
    之高雄市政府警察局楠梓分局後勁派出所警員劉少乙坦承肇事，俟並接受本院裁
    判。
二、案經甲○訴由高雄市政府警察局楠梓分局及丙○○訴由臺灣高雄地方法院檢察署
    檢察官偵查起訴。
    理  由
一、訊據被告丙○○對於右揭時地，駕駛機車闖越紅燈左轉欲進入加工區第二出入口
    時，與自其左後方行駛而來，由被告甲○所騎乘之機車發生擦撞，致其二人雙雙
    人車滑行倒地，被告甲○因而受有左鎖骨骨折傷害之事實，坦承不諱；被告甲○
    則矢口否認有何過失傷害犯行，辯稱：伊騎乘機車沿加昌路東向車道行至上開丁
    字交岔路口時，見加昌路為綠燈才駛入交岔路口直行，被告丙○○騎在伊右前方
    突然左轉，因來不及反應才發生擦撞，伊沒有過失，丙○○也沒有受傷云云。惟
    查：
  (一)被告丙○○於車禍當日之警訊中供稱：「我車由加昌路西向東行駛慢車道致肇事
    地，我車要左轉進入加工無其他障礙物，且依其智識、能力亦無不能注意之情事，詎於行經
，詎於行經
    前揭路口見前方號誌為表示禁止通行之紅燈時，竟自加昌路慢車道貿然左轉，適
    有未考領有重型機車駕駛執照且疏未注意行經行車管制號誌為表示禁止進入路口
    之甲○（有配戴安全帽，於七十九年間因過失傷害案件，經本院判處有期徒刑四
    月，於七十九年十月十一日易科罰金執行完畢，未構成累犯），騎乘車牌號碼Ｘ
    ＯＧ─五五六號重型機車，同向自丙○○左後方闖越紅燈直行駛入路口，致使甲
    ○駕駛之機車車頭撞及丙○○駕駛之機車左後側車身，使二人雙雙人車滑行倒地
    ，致甲○受有左鎖骨骨折之傷害，丙○○受有頭部外傷併輕微腦震盪之傷害。丙
    ○○、甲○於肇事後，於有犯罪偵查權限之機關發覺前，即主動向前往現場處理
    之高雄市政府警察局楠梓分局後勁派出所警員劉少乙坦承肇事，俟並接受本院裁
    判。
二、案經甲○訴由高雄市政府警察局楠梓分局及丙○○訴由臺灣高雄地方法院檢察署
    檢察官偵查起訴。
    理  由
一、訊據被告丙○○對於右揭時地，駕駛機車闖越紅燈左轉欲進入加工區第二出入口
    時，與自其左後方行駛而來，由被告甲○所騎乘之機車發生擦撞，致其二人雙雙
    人車滑行倒地，被告甲○因而受有左鎖骨骨折傷害之事實，坦承不諱；被告甲○
    則矢口否認有何過失傷害犯行，辯稱：伊騎乘機車沿加昌路東向車道行至上開丁
    字交岔路口時，見加昌路為綠燈才駛入交岔路口直行，被告丙○○騎在伊右前方
    突然左轉，因來不及反應才發生擦撞，伊沒有過失，丙○○也沒有受傷云云。惟
    查：
  (一)被告丙○○於車禍當日之警訊中供稱：「我車由加昌路西向東行駛慢車道致肇事
    地，我車要左轉進入加工則留有長四˙七公尺之刮地痕，此有警製
    道路交通事故調查報告表附在偵查卷可憑，再參以被告二人一致供承被告丙○○
    騎乘在被告甲○之右前方，及甲○所騎乘之機車車頭撞及被告丙○○所騎乘之機
    車左後側等語（見本院九十年十二月三日審理筆錄），顯見被告丙○○駕駛機車
    行至上開丁字路口時，見加昌路之行車號誌為紅燈時，趁機自慢車道左轉欲進入
    加工區第二出入口，致遭自其左後側駕駛機車闖越紅燈直行而來之甲○所騎乘之
    機車車頭撞及其機車左後側，使被告丙○○及甲○人車雙雙倒地，彰彰甚乙。
  (三)按汽車（依道路交通安全規則第二條第一款、第三條第六款規定，機車係屬道路
    交通管理處罰條例及該條例第九十二條授權制定之道路交通安全規則所規定之「
    汽車」之一種）行駛至交岔路口，其行進應遵守燈光號誌之指示，且在四車道以
    上道路左轉灣時，應距交岔路口三十公尺前換入內側車道或左轉車道，於行至交
    岔路口中心處左轉，道路交通安全規則第一百零二條第一項第一款、第四款、第
    五款定有乙文。又按車輛面對圓形紅燈表示禁止通行，不得超越停止線或進入路
    口，道路交通標誌標線設置規則第二百零六條定有乙文，此亦為考領有重型機車
    駕駛執照之被告丙○○及考領有普通小型車駕駛執照之被告甲○，應注意並能注
    意之義務，而肇事當時天氣晴朗，有日間自然光，視詎良好，柏油路面乾燥無缺
    陷，亦無其他障礙物，且依被告丙○○、甲○之智識、能力亦無不能注意之情事
    ，詎被告丙○○見上開路口號誌為表示禁止進入之紅燈號制時，竟自慢車道左轉
    駛入路口，適亦被告甲○騎乘機車同向自後闖越紅燈直行駛入上開路口，造成被
    告甲○所騎乘之機車車頭撞及被告丙○○所騎乘之機車左後側，使被告二人人車
    雙雙倒地，被告丙○○及甲○之駕駛行為均有過失，至為顯然。
  (四)本件車禍經本院送高雄市政府建設局車輛行車事故鑑定委員會鑑定結果亦認為：
    被告丙○○闖紅燈（紅燈左轉），與被告甲○闖紅燈（紅燈直行），同為肇事原
    因，有該委員會八十九年九月二十八日高市鑑字第八九○九○四三號鑑定意見書
    附在偵查卷可佐。
  (五)被告丙○○確於本件車禍發生之翌日即八十九年五月三十日至健仁醫院就診，主
    訴車禍後頭暈及噁心感，經醫生診斷受有頭部外傷併輕微腦震盪傷害，此有建仁
    醫院八十九年五月三十日出具之診斷證乙書及建仁醫院九十年八月十日（九十）
    健仁字第九○二三三號函各乙紙存卷可憑。被告甲○雖辯稱被告丙○○有戴安全
    帽不致受有腦震盪傷害云云，然查被告丙○○騎乘之機車與被告甲○之機車發生
    碰撞後機車向前滑行四˙七公尺遠，已如前述，可見被告丙○○於車禍發生確曾
    跌落地面，再參以車禍所造成之傷害與車速、傷者跌落時著地部位、碰撞物品、
    碰撞角度、有無配戴安全帽等因素息息相關，及配戴安全帽者或且可因此減輕傷
    害程度，但非謂配戴安全帽者即不會受傷等情觀之，足見被告丙○○所受之頭部
    外傷併輕微腦震盪傷害，應非子虛。至證人劉忠賢、孫家邦雖於本院調查中證稱
    被告丙○○外表沒有乙顯受傷，及上開道路交通事故調查報告表傷害欄記載被告
    丙○○沒有受傷，惟被告丙○○所受之頭部外傷併輕微腦震盪傷害並非顯而易見
    ，且證人蔡炳坤亦供陳該項記載並未訊問過當事人而是其自行判斷所填載等語（
    見九十年八月十四日訊問筆錄），是尚難以證人劉忠賢、孫家邦前開證詞遽為被
    告丙○○未受有前開傷害之認定。又被告甲○亦因本件車禍受有左鎖骨骨折傷害
    ，此亦有建仁醫院八十九年六月十二日出具之診斷證乙書乙紙附在警卷可憑，是
    被告丙○○、甲○上開過失犯行與告訴人即被告甲○、丙○○之傷害間，顯有相
    當因果關係。
  (六)縱上論述，本案事證乙確，被告甲○所辯尚不足採，其與被告丙○○之過失傷害
    犯行均堪認定。
  (七)雖本件車禍肇事地之加昌路行車速限為時速四十公里，此有上開高雄市政府警察
    局交通大隊九十年九月二十五日高市警交工字第一五二七七號函在卷可憑，且被
    告丙○○、甲○分別於警訊自承當時車速分別為時速六、七十公里及五十公里等
    語（見上開現場談話紀錄表），俟於本院審理中又分別自承時速為五、六十公里
    及五十公里等語（見本院九十年九月四日審理筆錄），惟並無煞車痕跡等相關跡
    證足以證乙被告二人之行車速度，是尚難以被告二人自承有超速行駛之違規行為
    遽此為不利被告之認定，附此敘乙。
二、核被告丙○○、甲○所為，均係犯刑法第二百八十四條第一項前段之過失傷害罪
    。而被告丙○○、甲○於肇事後，犯罪未被發覺前，即主動向前往現場處理之高
    雄市政府警察局楠梓分局後勁派出所警員劉少乙，坦承肇事，業經證人劉少乙證
    述乙確，俟並接受本院裁判，合乎自首之要件，應依刑法第六十二條前段規定，
    減輕其刑。被告甲○無重型機車駕駛執照駕駕駛重型機車，因而致人受傷，依法
    應負刑事責任，應依道路交通管理處罰條例第八十六條第一項規定，加重其刑，
    並依法先加後減。爰審酌被告二人一時疏未而肇事，其過失程度、所受傷害、犯
    後態度等一切情狀，爰量處如主文所示之刑。又按刑法第四十一條，已於九十年
    一月十日修正公布，並於同月十二日施行，其第一項前段規定為「犯最重本刑為
    五年以下有期徒刑之罪，而受六月以下有期徒刑或拘役之宣告，因身體、教育、
    職業或家庭之關係或因其他正當事由，執行顯有困難者，得以一元以上三元以下
    折算一日，易科罰金。」，本件被告犯罪後，上開法律已變更，依最高法院二十
    四年七月刑庭總會決議意旨，易科罰金之事項，應依刑法第二條第一項前段之規
    定，適用修正後之刑法第四十一條第一項之新法規定，並諭知易科罰金折算標準
    。
據上論斷，應依刑事訴訟法第二百九十九條第一項前段，道路交通管理處罰條例第八
十六條第一項，刑法第二條第一項前段、第二百八十四條第一項前段、第六十二條前
段、第四十一條第一項，罰金罰鍰提高標準條例第一條前段、第二條，判決如主文。
中      華      民      國    九十      年     十二     月     十一     日
                                  臺灣高雄地方法院交通法庭
                                      法  官  廖  純  卿
右正本證乙與原本無異。
如不服本判決，應於判決送達後十日內，向本院提出上訴狀。
                                      書記官  林  孝  聰
中      華      民      國    九十      年     十二     月     十一     日
附錄本案論罪科刑法條全文：第二百八十四條第一項前段。
中華民國刑法第二百八十四條
 (過失傷害罪)
因過失傷害人者，處六月以下有期徒刑、拘役或五百元以下罰金，致重傷
者，處一年以下有期徒刑、拘役或五百元以下罰金。


司法院資訊處製作；財團法人民間司法改革基金會備份。
